臺灣臺南地方法院刑事判決　　　　　　　　　　　　　九十一年度交訴字第六九號
　　公　訴　人　臺灣台南地方法院檢察署檢察官
　　被　　　告　丙○○○
右列被告因公共危險等案件，經檢察官提起公訴（九十一年度偵字第一００七號），
本院判決如左：
    主  文
丙○○○駕駛動力交通工具肇事，致人傷而逃逸，處有期徒刑陸月，如易科罰金，以
佰元折算壹日。
被訴業務過失傷害部分公訴不受理。
    事  實
一、丙○○○為水果攤販，平素以駕駛車號Ｎ８─７６３９號自小貨車載運水果前往
    台南縣中興林場及黃昏市場販賣為生，駕駛為其附隨業務，為從事業務之人。其
    於民國九十年十二月二十三日凌晨五時五十五分許，無照駕駛車號Ｎ８─７６３
    ９號自小貨車，沿台南縣永康市○○路由西往東方向行駛，行經該路與永華路之
    設有閃光號誌交岔路口時，本應注意其未領有駕駛執照不得行駛汽車上路，且汽
    車行駛至交岔路口，其行進、轉彎，應遵守燈光號誌之指示及閃光紅燈表示停車
    再開，車輛應減速接近，先停止於交岔路口前，讓幹道車優先通行後認為安全時
    ，方得續行，而其行向號誌為閃光紅燈，為支線道，應暫停讓幹道車先行，而依
    當時情形，客觀上又無不能注意之情事，其能注意竟疏於注意，未暫停讓永華路
    之幹線道車先行仍逕自直行欲穿越岔路口，適甲○○騎駛車號ＧＢ９─８７７號
    重型機車搭載乙○○，沿永華路自南向北駛來，甲○○本應注意機車行駛時，駕
    駛人應注意車前狀況，並隨時採取必要之安全措施且機車行駛至交岔路口，其行
    進、轉彎，應遵守燈光號誌之指示及閃光黃燈表示警告，車輛應減速接近，注意
    安全，小心通過，而依當時情形，客觀上又無不能注意之情事，詎甲○○其能注
    意亦疏於注意其行向號誌為閃光黃燈之警示及車前狀況，未減速慢行仍以時速五
    十公里之速度高速急馳，致與丙○○○所駕駛之上開自小貨車在上開交岔路口發
    生碰撞，而人車倒地，甲○○並因而受有頭部外傷合併撕裂傷、右側遠端鎖骨骨
    折及左側骨盆骨折之傷害；乙○○則受有左股骨幹骨折、左膝撕裂傷及下頷骨骨
    折之傷害（業務過失傷害部分業據二人撤回告訴，詳後述）。詎丙○○○於車禍
    肇事後，見甲○○正倒地哀嚎及乙○○已昏迷在地，竟心生畏懼未留在現場救護
    二人，隨即駕駛原車逕自逃逸，幸經甲○○記下丙○○○所駕駛之自小貨車車牌
    號碼並託路人報警後，始為警於當日上午循線查獲丙○○○。
二、案經甲○○、乙○○訴由台南縣警察局永康分局報請臺灣台南地方法院檢察署檢
    察官偵查起訴。
    理  由
一、訊據被告丙○○○對於右開時、地無照駕車發生碰撞車禍致告訴人甲○○、乙○○受傷，及其肇事後未留在現場救護告訴人二人即逕自駕車離去之事實均坦承不
    諱，核與告訴人甲○○、乙○○於警、偵訊及本院審訊時到庭指訴之情節相符，
    又告訴人甲○○及乙○○遭被告駕車撞及後，受有如事實欄所載之傷害乙節，亦
    有奇美醫學中心診斷證明書二紙附卷可稽，此外復有台南縣警察局道路交通事故
    調查報告表一紙、台南縣警察局舉發違反道路交通管理事件通知單影本二紙及交
    通事故現場照片十幀在卷可資佐證。按汽車駕駛執照為駕駛汽車之許可憑證；汽
    車（均含機車）行駛時，駕駛人應注意車前狀況，並隨時採取必要之安全措施；
    汽車行駛至交岔路口，其行進、轉彎，應遵守燈光號誌之指示，道路交通安全規
    則第五十條第一項、第九十四條第三項、第一百零二條第一項第一款分別定有明
    文。次按交岔路口未達設置行車管制號誌之標準，得於幹道設置閃光黃燈，於支
    道設置閃光紅燈；閃光黃燈表示警告，車輛應減速接近，注意安全，小心通過；
    閃光紅燈表示停車再開，車輛應減速接近，先停止於交岔路口前，讓幹道車優先
    通行後認為安全時，方得續行，道路交通標誌標線號誌設置規則第二百二十九條
    第四項第二款、第二百十一條第一項第一款、第二款亦分別規定甚明。查被告係
    以駕駛為業，而告訴人甲○○則有經考領機車駕照，俱為有駕駛經驗之人，對於
    上開交通安全規則自知之甚稔，為其等應注意之事項，而肇事當時係天候晴朗、
    晨、柏油路面、無標線、閃光號誌交岔路口、路面無缺陷、無障礙物、視距良好
    、限速五十公里，有前開道路交通事故調查報告表載明可考，據此判斷，足見依
    當時狀況被告及告訴人客觀上並無不能注意之情狀，詎被告其應注意能注意竟疏
    未注意其未領有駕駛執照不得行駛汽車上路，且其行向號誌為閃光紅燈，為支線
    道，未暫停讓永華路之幹線道車先行仍逕自直行欲穿越岔路口，適告訴人甲○○
    騎駛機車搭載乙○○，沿永華路自南向北駛來，其應注意能注意亦疏於注意其行
    向號誌為閃光黃燈之警示及車前狀況，未減速慢行仍以時速五十公里之速度高速
    急馳，致其騎駛之機車與被告丙○○○之上開自小貨車發生碰撞而肇事，並致其
    本人及乙○○受有前揭傷害，被告及告訴人甲○○二人自有違前開規定之注意義
    務，其二人均顯有過失，臺灣省台南區車輛行車事故鑑定委員會亦同此認定，並
    鑑定被告為肇事主因，甲○○為肇事次因，有該委員會南鑑字第九一０三三一號
    鑑定意見書在卷可憑。又被告自承為水果攤販，平素以駕駛上開自小貨車載運水
    果前往市場販賣為生，且車禍當天適正開該自小貨車載運水果欲前往中興林場販
    賣，而刑法所謂業務，係指個人基於其社會地位繼續反覆所執行之事務，其主要
    部分之業務固不待論，即完成主要業務所附隨之準備工作與輔助事務，亦應包括
    在內，從而被告平日既係以販賣水果，並駕上開自小貨車為其附隨業務，應堪認
    定被告係從事業務之人。次查，被告在車禍肇事後，見告訴人甲○○正倒地哀嚎
    及乙○○已昏迷在地，未留在現場救護二人且未經告訴人甲○○同意亦未留下可
    資聯絡之姓名、住居所及電話等資料即逕自駕車離開現場等情，不僅已據告訴人
    甲○○於警訊時供明在卷可按，且為被告所自承，顯見被告在發生車禍後確未救
    護受傷之告訴人亦未經告訴人同意即逕自駕車離開現場甚明，而被告既未給予告
    訴人何等可資聯絡之資料，則告訴人自無從僅依被告之自小貨車車牌號碼即可查
    知被告本人，而由被告在發生車禍後既未報案亦未留下可資聯絡之資料予告訴人
    即駕車離開現場等情以觀，益見被告係為避免遭告訴人追究刑責始稍事停車探看
    其等受傷狀況以資敷衍，其根本無救護告訴人之意思甚明，從而被告肇事後並積
    極救護告訴人，且未經告訴人甲○○同意亦未留下何等聯絡資料即逕自駕車離去
    ，所為顯係駕車肇事逃逸之舉，其有肇事逃逸之意圖至明。而告訴人甲○○在本
    件車禍事故中雖與有過失，然本件車禍既係被告之過失併合發生，被告之過失罪
    責仍不能因此即解免。又被告之過失行為與告訴人甲○○、乙○○所受上開傷害
    之間，顯有相當因果關係，亦無疑義。本件事證已臻明確，被告犯行足堪認定。
二、核被告丙○○○所為，係犯刑法第一百八十五條之四之駕車肇事逃逸罪。爰審酌
    被告犯罪之動機、目的、手段，其生活狀況、智識程度，與本件犯罪所生之危險
    、損害、告訴人傷勢之輕重、被告犯後已與告訴人等達成民事和解及其犯後尚能
    坦認犯行頗有悔意等一切情狀，量處如主文所示之刑，並諭知易科罰金之折算標
    準，以資懲儆。
三、公訴意旨另認被告前開行為，尚涉有刑法第二百八十四條第二項（起訴書誤載為
    第一項）前段之業務過失傷害罪嫌等語。按告訴乃論之罪，告訴人於第一審辯論
    終結前得撤回其告訴，又告訴經撤回者，應諭知不受理之判決，刑事訴訟法第二
    百三十八條第一項、第三百零三條第三款分別定有明文。查本件告訴人甲○○、
    乙○○告訴被告業務過失傷害案件部分，起訴書認係觸犯刑法第二百八十四條第
    二項前段之業務過失傷害罪，依同法第二百八十七條之規定，須告訴乃論。茲據
    告訴人甲○○、乙○○撤回告訴，依照首開說明，本件就業務過失傷害部分應為
    不受理之諭知，併此敘明。
據上論斷，應依刑事訴訟法第二百九十九條第一項前段、第三百零三條第三款，刑法
第一百八十五條之四、第四十一條第一項前段，罰金罰鍰提高標準條例第二條，判決
如主文。
本案經檢察官盧駿道到庭執行職務。
中      華      民      國      九十一      年      六      月    六    日
                                      臺灣臺南地方法院交通法庭
                                          法  官  張  瑛  宗
右正本證明與原本無異。
如不服本判決，應於判決送達後十日內，向本院提出上訴狀。
                                          書記官  陳  志  德
中      華      民      國      九十一      年      六      月    七    日
中華民國刑法第一百八十五條之四
駕駛動力交通工具肇事，致人死傷而逃逸者，處六月以上五年以下有期徒刑。
